臺灣高等法院刑事裁定　　　　　　　　　　　　　　　九十三年度抗字第五二○號
　　抗　　告　　人　臺灣板橋地方法院檢察署檢察官
　　聲　　明　　人
　　即受刑人之配偶　乙○○
　　受　　刑　　人　甲○○
右抗告人因受刑人甲○○違反商標法案件，不服臺灣板橋地方法院九十三年度聲字第
一三三六號，中華民國九十三年八月四日裁定，提起抗告，本院裁定如左：
    主  文
抗告駁回。
    理  由
一、抗告意旨略以：受刑人甲○○販賣仿冒商標商品數量龐大，目前又有另案涉及違
    反商標法案件而繫屬於臺灣桃園地方法院檢察署，因認若非執行此所宣告之徒刑
    ，實不足以收預防、矯正其反社會性格之效。又抗告人考量相關情事認合於刑法
    第四十一條但書之規定而有執行之必要，此並不表示抗告人認被告所處刑罰過輕
    ，原審之裁定顯有誤會之處，原審遽以撤銷檢察官不准易科罰金之執行命令似有
    未洽，為此提起抗告。
二、原裁定以：
（一）按受刑人或其法定代理人或配偶以檢察官執行之指揮為不當者，得向諭知該裁
      判之法院聲明異議，法院並應就異議之聲明裁定之，刑事訴訟法第四百八十四
      條、第四百八十六條分別定有明文。又按犯最重本刑為五年以下有期徒刑以下
      之刑之罪，而受六個月以下有期徒刑或拘役之宣告，因身體、教育、職業、家
      庭之關係或其他正當事由，執行顯有困難者，得以一元以上三元以下折算一日
      ，易科罰金。但確因不執行所宣告之刑，難收矯正之效，或難以維持法秩序者
      ，不在此限，刑法第四十一條第一項亦定有明文。從而，有期徒刑或拘役得易
      科罰金之案件，法院所諭知者，僅易科罰金折算之標準，至於是否准予易科罰
      金，須由執行檢察官就受刑人之身體、教育、職業或家庭關係等因素，審酌其
      如不接受有期徒刑或拘役之執行，是否難達科刑之目的、收矯正之成效或維持
      法秩序，以為其裁量之憑據。
（二）本件受刑人因違反商標法案件，經原審法院以九十三年度易字第一二○號判處
      有期徒刑四月，如易科罰金，以三百元折算一日確定，受刑人經臺灣板橋地方
      法院檢察署檢察官通知到案執行時，以撫養家人為由向檢察官聲請准予易科罰
      金，並檢具在職證明書及戶口名簿等文件，然經該署檢察官在「聲請易科罰金
      案件審核表」檢察官審查意見欄內批註「查獲數量龐大，若不執行本件刑期難
      收矯正之效，爰擬不准」呈核，復執「受刑人販賣盜版著作物營利，數量龐大
      ，犯行非輕，其子女尚有其妻及其他親屬可代為扶養照顧，並無不可替代性，
      且核受刑人四肢、身心狀態並無刑事訴訟法第四百六十七條規定及不能自理生
      活之情事，是受刑人如入監執行應無困難，且若非執行此所宣告之徒刑，實不
      足以收預防、矯正其反社會性格之效，並維持法律秩序」為由，以九十三年度
      執字第三八○五號命令駁回受刑人易科罰金之聲請等情，業經原審調取該署九
      十三年度執字第三八○五號執行卷宗核閱無訛。
（三）受刑人與聲明人及受刑人配偶乙○○育有長子洪倚祥（八十九年九月三十日生
      ）及長女洪彩微（九十年十月二日生），其中洪倚祥於九十三年七月二十一日
      因肺炎至行政院衛生署臺北醫院住院治療，而受刑人之父洪正吉患有主動脈瘤
      及高血壓等病症，不宜從事粗重工作等事實，業據聲明人提出
      院衛生署臺北醫院診斷證明書及長庚紀念醫院診斷證明書（見原審卷第四至七
      頁）附卷可稽，聲明人並陳明其必須在家照顧養病之公公及至醫院照料長子，
      並有未滿四歲之長女嗷嗷待哺，無法出外謀生，家中經濟極賴受刑人等情。審
      酌受刑人所育子女分別僅三歲、二歲，且長子洪倚祥因病住院治療，確有看顧
      照護之需要，而受刑人之父患有上開疾病，是否仍有照顧嬰幼兒或外出謀生之
      能力，以及聲明人除照顧老父幼子外，是否仍有兼職工作之時間、精神及能力
      等情，均與受刑人是否有執行困難，至有關聯，檢察官就此自有予以調查並納
      為是否准予易科罰金之考量之必要。
（四）又檢察官以受刑人販賣仿冒仿標商品向原審提起公訴，經原審審酌「商標有辨
      識商品來源功用，權利人須經過相當時間並投入大量資金於商品行銷及品質改
      良，始使該商標具有代表一定品質效果，被告為貪圖利益，製造而使用告訴人
      商標圖樣，對商標權人潛在市場利益造成侵害非小，所販賣仿冒商標之商品，
      數量及價值及犯罪後之態度」諸情，量處受刑人有期徒刑四月，如易科罰金，
      以三百元折算一日，有原審九十三年度易字第一二○號刑事判決（見原審卷第
      十四至二八頁）在卷可查，已考量受刑人販賣仿冒商標商品之數量而量處有期
      徒刑六月以下之刑度，而檢察官未對刑度部分聲明不服，於法定上訴期間內提
      起上訴，卻以「數量龐大」為由，不准受刑人易科罰金之聲請，未詳予說明若
      不執行所宣告之刑，有何難收矯正之效或難以維持法秩序之具體事由，況受刑
      人前無何侵害他人智慧財產權之犯罪前科，其因本件違反商標法案件在原審審
      理時，均坦承犯行，態度良好，有本院被告全國前案紀錄表（見原審卷第十一
      至十三頁）附卷足憑，並經原審調取九十三年度易字第一二○號刑事卷宗核閱
      屬實，尚難遽認受刑人若不入監服刑，即有不足以收預防、矯正其反社會性格
      之效或維持法律秩序之虞。故裁定撤銷檢察官上開駁回聲請易科罰金之命令，
      認應由檢察官另為妥適之處分。
三、經查：有期徒刑或拘役得易科罰金之案件，法院所諭知者，僅易科罰金折算之標
    準，至於是否准予易科罰金，須由執行檢察官就受刑人之身體、教育、職業或家
    庭關係等因素，審酌其如不接受有期徒刑或拘役之執行，是否難達科刑之目的、
    收矯正之成效或維持法秩序，以為其裁量之憑據。聲明人既陳明其必須在家照顧
    養病之公公及至醫院照料長子，並有未滿四歲之長女嗷嗷待哺，無法出外謀生，
    家中經濟須賴受刑人等情，並提出
    及長庚紀念醫院診斷證明書等以為證明，上揭情狀均與受刑人是否有執行困難至
    有關聯。又依原審九十三年度易字第一二○號判決所載，受刑人於該違反商標法
    案件中，雖為共同正犯，然僅自九十二年二月至四月間，每月以新臺幣二萬八千
    之薪資受僱擔任倉管人員，負責處理仿冒上開商標之貨品整理及出貨、記帳等事
    宜，則以販賣仿冒商品「數量龐大」為由，認受刑人如不予執行所宣告之有期徒
    刑難收矯正之效或難以維持法秩序，不無斟酌之餘地。故原裁定認檢察官就受刑
    人是否因家庭關係，執行顯有困難而得准予易科罰金及是否不予執行有期徒刑即
    有難收矯正之效或難以維持法秩序，有再詳予斟酌之必要，而認聲明人以檢察官
    指揮執行不當而聲明異議，非無理由，撤銷檢察官所為駁回聲請易科罰金之命令
    ，認應由檢察官詳查後再為妥適之處分，經核並無不合。檢察官提起抗告，為無
    理由，自應予駁回。
據上論斷，應依刑事訴訟法第四百十二條，裁定如主文。
中　　　華　　　民　　　國　　九十三　　年　　　九　　　月　　　三　　　日
                            　臺灣高等法院刑事第十一庭
                                　審判長法  官  楊　照　男
                                  　    法  官  江　振　義
                                    　  法  官  王　詠　寰
右正本證明與原本無異。
如不服本裁定，應於收受送達後五日內向本院提出抗告狀。
                                        書記官  駱　麗　君
中　　　華　　　民　　　國　　九十三　　年　　　九　　　月　　　三　　　日
